臺灣臺北地方法院刑事判決　　　　　　　　　　　　九十二年度簡上字第三七二號
　　上　訴　人　臺灣臺北地方法院檢察署檢察官
　　被　　　告　甲○○
　　　　　　　　乙○○
右列上訴人因被告等違反台灣地區與大陸地區人民關係條例等案件，不服本院九十二
年度訴字第一六四二號，中華民國九十二年十一月六日簡易判決（起訴案號：台灣台
北地方法院檢察署九十二年度偵字第一八一二號），提起上訴，本院合議庭判決如左
：
    主  文
原判決撤銷。
甲○○共同藏匿犯人，處有期徒刑伍月，如易科罰金，以佰元折算壹日。
乙○○共同藏匿犯人，累犯，處有期徒刑伍月，如易科罰金，以佰元折算壹日。
    事  實
一、乙○○曾因賭博案件，經本院於民國八十九年七月十二日以八十八年度易字第三
    三四四號判處有期徒刑六月，於同年八月二十八日確定，甫於同年九月十五日易
    科罰金執行完畢。
二、甲○○於九十二年一月九日夜間七時許，在台北縣瑞芳鎮深澳港港口附近釣魚時
    ，以每人次新台幣（下同）二千五百元之代價，接受綽號「阿明」之真實姓名年
    至安全地點藏匿，等候「阿明」電話指示之後，為恐遭警臨檢查緝，旋以各三千
    元之代價，委請於同處釣魚之友人乙○○及劉裕國（本院通緝中），分別駕駛其
    等所有之自用小客車擔任前導，隨時以電話向甲○○通報所經路線之員警巡查情
    形。嗣於同月十日凌晨三時許，甲○○即與乙○○及劉裕國共同基於藏匿犯人之
    犯意聯絡，由甲○○駕駛其所有車號ＣＲ—五五九二號箱型車至台北縣瑞芳鎮福
    隆萊萊磯釣場，搭載自大陸地區福建省平潭乘坐漁船偷渡入境之大陸地區人民劉
    詩詩、陳春暉、王愛華、蔣小英、李雪英、吳蘭英、何燕芳、荀晉芳、彭圓圓、
    陳世蓮、漆梅、劉小菁、劉小燕、吳鵬、蔡松等十五人（以下簡稱劉詩詩等十
    五人），乙○○及劉裕國則分別駕駛ＤＳ—七三八０號及不詳車號之自小客車擔
    任前導，護送劉詩詩等十五人前往不知情之何月里（甲○○之胞姊）所經營臺北
    縣新店市○○○路一０九號「專威工業有限公司」之內，予以藏匿。嗣於同日上
    午七時許，甲○○、乙○○、劉裕國及劉詩詩等十五人，始於上址為警查獲。
二、案經臺北縣政府警察局淡水分局報請臺灣臺北地方法院檢察署檢察官偵查起訴。
    理      由
一、訊據被告甲○○、乙○○對於上開犯行坦承不諱，核與共犯劉裕國於警詢、偵訊
    時之供述，及大陸地區人民劉詩詩等十五人於警詢陳述之情節相符，並有行政院
    海岸巡防署海洋巡防總局偵防查緝隊非法入境大陸人民基本資料一件附卷可稽，
    事證明確，被告二人犯行均堪認定。
二、論罪科刑：
（一）按大陸地區人民劉詩詩等十五人未經申請許可，以偷渡之方式入境台灣地區，
      涉犯國家安全法第六條第一項之「未經許可入境」罪嫌，應屬觸犯刑事處罰規
      定之犯人，是被告甲○○、乙○○藏匿大陸地區人民劉詩詩等十五人之行為，
      應係犯刑法第一百六十四條第一項之藏匿人犯罪。
（二）被告甲○○、乙○○及共犯劉裕國就前開藏匿人犯之犯行，有犯意聯絡及行為
      分擔，應論以刑法第二十八條之共同正犯。
（三）被告乙○○上開論罪科刑及執行情形，有臺灣高等法院被告全國前案記錄表一
      件在卷可稽，其於五年內再犯本件最重本刑有期徒刑以上之罪，為累犯，應依
      刑法第四十七條之規定加重其刑。
（四）公訴意旨另以：被告甲○○明知大陸地區人民非經主管機關許可，不得進入臺
      灣地區，亦不得使大陸地區人民非法進入臺灣地區，竟與綽號「阿明」姓名年
      由「阿明」自大陸地區福建省平潭，以不詳漁船搭載大陸地區人民劉詩詩等十
      五人，以偷渡方式非法進入臺灣地區，被告甲○○則負責於九十二年一月十日
      凌晨三時許，在臺北縣瑞芳鎮福隆萊萊磯釣場前，駕駛其所有車號ＣＲ—五五
      九二號自用小客車，搭載大陸地區人民劉詩詩等十五人，至臺北縣新店市○○
      ○路一０九號「專威工業有限公司」之內藏匿，因認被告甲○○另涉違反臺灣
      地區與大陸地區人民關係條例第十五條第一款之規定，而應依同條例第七十九
      條第一項之規定處罰之罪嫌。經查，本件除被告甲○○有關其係於九十二年一
      月九日夜間七時許在台北縣瑞芳鎮深澳港港口附近釣魚時，接受「阿明」之委
      託，載運偷渡入境之大陸地區人民至安全地點藏匿，等候「阿明」電話指示等
      自白之外，並無任何積極證據，足認被告甲○○曾與「阿明」共同謀議如何載
      運大陸地區人民非法進入我國國境，或有何著手參與偷渡大陸地區人民進入我
      國國境之行為等情，業據本院細繹本案卷宗無訛；揆以大陸地區人民劉詩詩等
      十五人偷渡進入我國國境之後，該綽號「阿明」者使大陸地區人民非法進入台
      灣地區之犯罪行為，本即已結束，是自不得僅以被告甲○○嗣後參與藏匿大陸
      地區人民劉詩詩等十五人之行為，令其負擔「阿明」應負之使大陸地區人民非
      法進入台灣地區之刑責。此部份不能證明被告甲○○犯罪，然檢察官既認此部
      份與其上開經起訴、判刑之藏匿人犯犯行間，有牽連犯之裁判上一罪關係而一
      併起訴，本院爰不另為無罪之諭知。
（五）檢察官上訴意旨所稱原審量刑過輕，雖核無理由（下詳），然原審認定被告甲
      ○○併成立臺灣地區與大陸地區人民關係條例第七十九條第一項之罪名，尚有
      未洽；又原審對於被告乙○○犯罪事實之認定及法律之適用，雖均正確，然未
      及審酌被告乙○○於本件犯罪僅擔任駕車前導之工作，參與程度較低，判處有
      期徒刑六月，核屬過重，亦仍難維持，均亦應予撤銷。爰審酌被告二人藏匿之
      大陸地區偷渡入境人民多達十五人，犯罪情節及所生危害非輕，然於犯罪後均
      能坦承犯行，犯罪後態度良好，及被告二人犯罪之動機、目的、手段及其他一
      切情狀，分別量處被告如主文所示之刑，並諭知易科罰金之折算標準。
據上論斷，應依刑事訴訟法第四百五十五條之一第一項、第三項、第三百六十九條第
一項前段、第三百六十四條、第二百九十九條第一項前段，刑法第二十八條、第一百
六十四條第一項、第四十七條、第四十一條第一項前段，罰金罰鍰提高標準條例第一
條前段、第二條，判決如主文。
本案經檢察官蕭斌志到庭執行職務。
中　　　華　　　民　　　國　　九十三　　年　　　三　　　月　　 十九 　　日
                                    臺灣臺北地方法院刑事第四庭
                                          審判長法  官  陳興邦
                                                法  官  吳定亞
                                                法  官  楊代華
右正本證明與原本無異。
本件不得上訴。
                                                書記官  廖純瑜
中　　　華　　　民　　　國　　九十三　　年　　　三　　　月　　 十九 　　日
附錄本案論罪科刑法條全文：
中華民國刑法第一百六十四條
藏匿犯人或依法逮捕拘禁之脫逃人或使之隱避者，處二年以下有期徒刑、拘役或五百
元以下罰金。
意圖犯前項之罪而頂替者，亦同。
